臺灣臺東地方法院交通事件裁定　　　　　　　　　　 九十一年度交聲字第二一號
　　原處分機關　 交通部公路總局高雄區監理所臺東監理站
　　受 處 分 人　達一交通股份有限公司
　　即異議人　　　　　　　設臺.
　　法定代理人　　林啟明
右受處分人因違反道路交通管理處罰條例案件，對於交通部公路總局高雄區監理所臺
東監理站於民國九十一年六月六日所為之東監違字第裁八一Ｔ00000000號之
裁決，聲明異議，本院裁定如左：
    主  文
原處分撤銷。
達一交通股份有限公司不罰。
    理  由
一、異議意旨略以：裁決機關以異議人達一交通股份有限公司（下稱達一公司）所有
    之ＷＪ－○五六號營業用一般大貨車，於民國九十一年四月十三日上午十一時二
    十分許，由未領有駕駛執照之許志豪駕駛，在行經臺東縣達仁鄉○○村村道時，
    因不慎撞擊新化第一四四號電桿為警查獲，因認異議人違反道路交通管理處罰條
    例第二十一條之一第一項第一款之規定，而裁處異議人新台幣八萬元之罰鍰及吊
    扣汽車牌照三個月之處分（罰鍰部份已由許志豪繳納完畢，該部份並未聲明異議
    ）。然按，道路交通管理處罰條例第二十一條之一第一項第一款之規定應係指汽
    車所有人明知駕駛人未領有駕駛執照，仍將車輛交其駕駛，始符該條款之處罰要
    件，而聲明人所有之前開營業用大貨車係遭許志豪擅自開走，並未經過異議人同
    意，直至許志豪之姊姊通知異議人許志豪駕車發生車禍，異議人始獲悉該車為許
    志豪開走，異議人並未將前開車輛交予許志豪駕駛，故異議人既不知情，裁決機
    關實不應裁罰，裁決機關逕以裁決顯有不當，為此聲明異議。
二、按汽車駕駛人未領有駕駛執照，駕駛聯結車、大客車、大貨車者，汽車所有人及
    駕駛人各處新台幣四萬元以上八萬元以下罰鍰，並當場禁止該汽車駕駛人繼續駕
    駛及扣留其車輛牌照；違反第一項情形，並吊扣其汽車牌照三個月，道路交通管
    理處罰條例第二十一條之一第一項第一款、第三項定有明文。又按人民違反法律
    上之義務而應受行政罰之行為，法律無特別規定時，雖不以出於故意為必要，仍
    須以過失為其責任要件，此司法院大法官會議釋字第二七五號揭有明文。是得依
    上開條文處罰汽車所有人者，應以汽車所有人對於駕駛人未領有駕駛執照，仍將
    其所有之車交予該駕駛人駕駛始足當之，若汽車所有人不知上情或非因過失不知
    ，即無處罰之問題。
三、查前開車牌號碼ＷＪ－○五六號營業用大貨車係異議人達一交通股份有限公司所
    有乙節，有汽車車籍查詢一紙在卷可稽，是異議人達一公司為該營業用大貨車所
    有人無誤。再查，異議人公司係以載運冷凍食品為營業項目之一，該公司所有載
    運貨物之車輛，均由公司所僱請之司機負責駕駛，每位司機均駕駛專屬之貨車且
    配置一名助手負責協助司機搬運貨物，而車輛之鑰匙則由異議人法定代理人林啟
    明統一保管，每次出車運送貨物時，再由司機自行至公司之辦公室內放置貨車鑰
    匙之抽屜拿取鑰匙，並聯絡助手共同出車，俟工作完成後再將鑰匙連同日報表繳
    回公司會計小姐桌上及抽屜內，並將所駕駛之貨車停放在公司所屬之停車場，而
    本件大貨車係由證人林錦鴻所負責駕駛，其於九十一年四月十二日由高雄出發載
    運貨物欲前往花蓮，途中在異議人公司卸貨休息，順便將前開車輛送往保養後依
    往常之慣例停放在公司之停車場，並將車輛之鑰匙及日報表繳回，且前開車輛確
    係於當天中午停放在公司之停車場內之事實，業據異議人法定代理人林啟明陳述
    甚詳，經核與證人林錦鴻所證述駕駛車輛載運貨物及停放車輛之情節相符，並有
    達一公司員工名單、四月份薪資明細表各二張附卷足憑，是前開車輛之鑰匙係由
    異議人之法定代理人林啟明負責保管，且當日確係由司機即證人林錦鴻繳回保管
    等情，堪以認定。
四、又證人林錦鴻亦到庭證稱：「（車鑰匙如何保管？）我都在公司的辦公室的老闆
    娘抽屜的箱子裡面拿的，我是自己去拿的，但是我要出車都會先打電話給老闆，
    抽屜有上鎖，鑰匙都是老闆在保管。」等語，足認異議人對於所有之車輛鑰匙係
    以統一管理之方式，保管全部車輛之鑰匙，其已善盡保管之責，應無疑義。次查
    ，證人許志豪係異議人公司所僱用之司機助手，僅負責搬卸貨物而不得駕駛貨車
    ，其於九十一年四月十三日凌晨三、四時許，前往異議人公司擅自入內，趁四下
    無人之際，且未經異議人同意，拿取前開車號ＷＪ－○五六號大貨車鑰匙，擅自
    駕駛該車外出，迄同日上午十一時二十分許，由臺東縣新化村往大武鄉方向行駛
    ，行經達仁鄉○○村村道，因不慎撞上第一四四號電桿發生車禍，為臺東縣大武
    分局警員調查時，始發現許志豪並未領有駕駛執照駕駛車輛等情，業據證人許志
    豪到庭證述無訛，並有臺東縣大武分局交通事故現場圖及許志豪之警訊筆錄各一
    件在卷可考，再據證人林錦鴻證稱：「我是在早上六點半到公司，我一到公司就
    發現車子不見了，就馬上打電話給老闆」、「我先問老闆是否有叫人把車子開出
    去，我又問其他的司機是否有看到那輛車，他們都說沒有看到，我就再打電話給
    老闆，他叫我先在公司等，要我等另外一台車子回來，再開出去，到八點多的時
    候，我就開其他司機的車子出去先去送貨。」、「（發現車是不見是否有去報警
    ？）老闆說他會處理，我開到大武的時候，有打電話回去問，老闆說他有去報案
    了，到中午十一點多時，他說車子在新化山上已經找到了。」、「我沒有將車子
    交給他（許志豪）開過」等語，顯見證人許志豪並未得到任何人之同意而係擅自
    駕駛前開大貨車外出，係因其發生車禍事故始被人發現；衡諸一般社會觀念，汽
    車所有人倘若係因遭人擅自取走鑰匙而將車輛開走，而仍需負擔該人所引起之任
    何風險，則任何汽車所有人只要發生車輛失竊情事，均一律要負擔恐遭未領有駕
    駛執照之人駕駛而被裁罰之危險，此顯與常情不符，亦難為國民之法感情所接受
    ，是異議人稱其對於車輛鑰匙之保管並無故意過失及並不知悉車輛遭證人許志豪
    擅自駕駛、證人許志豪證稱並未徵得異議人同意等語，堪可採信。
五、綜上所述，異議人對其所有之車輛及鑰匙既已善盡保管之責，而其並不知許志豪
    擅自駕駛其所有之大貨車，則異議人之不知應無過失。揆諸前開說明，即難謂其
    所為符合道路交通管理處罰條例第二十一條之一第一項第七款之情事。裁決機關
    未經詳查，予以如上之裁處，顯有未洽，異議人聲明異議意旨，指摘原處分不當
    ，為有理由，應由本院將原處分撤銷，並諭知異議人不罰。
六、依道路交通案件處理辦法第二十條前段，裁定如主文。
中      華      民      國    九十一    年      八      月    二十六    日
                               臺灣臺東地方法院交通法庭
                                   法  官  林卉聆
右正本證明與原本無異。
如不服本裁定應於送達後五日內向本院提出抗告狀。
                                   書記官  蘇  豫
中      華      民      國    九十一    年      八      月    二十八    日
